---
title: "Repositório Analítico: Ensaio com os dados do COVID 19"
output: 
  flexdashboard::flex_dashboard:
    storyboard: true
    social: menu
#    source: embed # opcao para o código aparecer
---

<!-- --- -->
<!-- title: "Repositório Analítico" -->
<!-- output:  -->
<!--   flexdashboard::flex_dashboard: -->
<!--     orientation: columns -->
<!--     vertical_layout: fill -->
<!--     output: github_document -->
<!-- # runtime: shiny -->
<!-- --- -->

```{r setup, include=FALSE}
library(flexdashboard)
library(lubridate)
library(plotly)
library(tidyverse)

library(readr)
library(sf)
library(maptools)
library(spatstat)
library(tmap)

library(geobr)
library(crul)
library(zoo)

covid2 <- read.csv2("HIST_PAINEL_COVIDBR_22mai2021.csv")

covid2$data <- as.Date(covid2$data)

regiao.map <- read_region(year=2018)   # region

```

Inputs {.sidebar}
-----------------------------------------------------------------------

**Repositório Analítico**

Este ensaio tem por objetivo mostrar a distribuição dos casos acumulados de COVID 19 distribuidos pelas grandes regiões do Brasil até 22 de maio de 2021.

Envolvidos:

- Alexandre Pinto [alexandrepintoc@gmail.com]()

- José Berillo [jberilo@gmail.com]()

- Wagner Tassinari [wtassinari@gmai.com]()

**Indicadores epidemiológicos utilizados:**

- Incidência por 1.000 habitantes
- Mortalidade por 1.000 habitantes
- Letalidade (%)

<!-- Column {data-width=650} -->
<!-- ----------------------------------------------------------------------- -->

### Série Temporal dos casos de COVID-19 do Brasil e a média móvel durante 7 dias até 22 maio 2021


```{r}
startDate = "2020-02-25"

# df <- filter(covid2, regiao %in% c("Brasil", "Centro-Oeste","Nordeste","Norte", "Sudeste", "Sul") & data >= startDate)
df <- filter(covid2, regiao %in% c("Brasil") & data >= startDate)

g1 <- ggplot(df, aes(x = data, y = casosNovos)) +
    geom_col(width = .3, aes(color = "daily")) +
    geom_line(aes(color = "Média 7 dias", y = rollmean(x = casosNovos,
                    k = 7, align = c("right"), fill = NA) ), color="blue", size = .75) +
theme_set(theme_bw(16))
#   + facet_wrap (~ regiao, ncol=5)


ggplotly(g1)
```

### Distribuição Geográfica dos casos acumulados do COVID-19 pelo Brasil por grandes regiões até 22 maio 2021


```{r}

# covidReg <- covid %>%
#   group_by(data,estado) %>%
# summarize(casosAcumulados = sum(casosAcumulados, na.rm = TRUE))
# 
# g <- ggplot(covidReg, aes(x = data, y = casosAcumulados)) +
#       geom_line(aes(color = estado), size = 1) +
#   # scale_color_manual(values = c("#00AFBB", "#E7B800")) +
#   theme_minimal()
# 
# ggplotly(g)



covid4Reg <- covid2 %>%
  filter(regiao != "Brasil") %>%
  group_by(regiao) %>%
  summarise_at(c("casosNovos", "obitosNovos"), sum, na.rm = TRUE) %>%
  mutate(Letalidade = obitosNovos/casosNovos*100,
         code_region = case_when(
           regiao == "Norte" ~ 1,
           regiao == "Nordeste" ~ 2,
           regiao == "Sudeste" ~ 3,
           regiao == "Sul" ~ 4,
           regiao == "Centro-Oeste" ~ 5,),
         code_region = as.factor(code_region)) %>% 
  replace_na(list(Letalidade = 0))

regiao.map$code_region <- as.factor(regiao.map$code_region)

regiao2.map <- merge(covid4Reg, regiao.map, by="code_region")  

# |Acrescentando as populações 
code_region <- as.factor(c(1,2,3,4,5))
pop2010 <- c(15864454,	53081950,	80364410,	27386891,	12482963)
pop2010 <- data_frame(code_region, pop2010)

regiao2.map <- merge(regiao2.map, pop2010, by="code_region")  

regiao2.map <- regiao2.map %>%
  mutate(Incidencia = casosNovos/pop2010*1000,
         Mortalidade = obitosNovos/pop2010*1000)

# Colocando as mesmas coordenadas da regiao na região2
# regiao2 <- st_set_crs(st_crs(regiao))
# regiao2 <- st_crs(st_geometry(regiao))
st_geometry(regiao2.map) <- st_geometry(regiao.map)
# class(regiao2)

library(wesanderson)
pal <- wes_palette("Zissou1", 50, type = "continuous")

tm_shape(regiao2.map) +
  tm_polygons(col='Letalidade', title="Letalidade", breaks=c(2.0, 2.5, 3.0, 3.5), border.col = "white", palette="Oranges", popup.vars = c("Incidencia", "Mortalidade", "Letalidade"), title.col = "name_region") +
   tm_bubbles("Incidencia", col="casosNovos", border.col = "black", border.alpha = 0.5,
  breaks = c(3000000, 5000000, 7000000, 9000000, 13000000), palette = "RdYlGn",
  # title.size = "Metro population (2010)",
   title.col = "Casos Acumulados", id = "name_region") +
  tmap_mode("view")


```

<!-- ### Distribuição dos casos de COVID-19 pelo Brasil até 15 maio 2021 -->

<!-- ```{r} -->

<!-- covidBR <- covid2 %>% -->
<!--   mutate(date=lubridate::parse_date_time(data, "ymd")) %>% -->
<!--   filter(regiao=="Brasil") %>% -->
<!--   select(data, casosNovos) %>% -->
<!-- #  group_by(data, regiao) %>% -->
<!--   mutate(seven_avg= rollmean(casosNovos, 7, -->
<!--                              align="left", -->
<!--                              fill=0))  -->


<!-- g1 <- ggplot(covidBR, aes(x=data, y=casosNovos)) + -->
<!--   geom_col(fill="pink") + -->
<!--   geom_line(aes(y = seven_avg),  -->
<!--             color = "blue",  -->
<!--             size = .75)+ -->
<!--   scale_x_date(limits = as.Date(c("2020-02-25", "2021-05-15")))+ -->
<!--   labs(title="Brasil: COVID casos por dia", -->
<!--        y="casos de COVID")  -->

<!-- ggplotly(g1) -->

<!-- ``` -->


<!-- Column {data-width=350} -->
<!-- ----------------------------------------------------------------------- -->

### Casos acumulados de COVID 19 pelas grandes regiões do Brasil até 22 maio 2021


```{r}

covid2Reg <- covid2 %>%
  filter(regiao != "Brasil") %>%
  group_by(data, regiao) %>%
  dplyr::summarize(casosAcumulado = sum(casosAcumulado, na.rm = TRUE))


mycolors <- c("deeppink", "chartreuse", "midnightblue", "#00AFBB", "#E7B800")

g <- ggplot(covid2Reg, aes(x = data, y = casosAcumulado)) + 
    geom_line(aes(color = regiao), size = 1) +
  scale_color_manual(values = mycolors) +
  theme_minimal()

ggplotly(g)
```

### Letalidade (%) acumulada dos casos acumulados de COVID 19 pelas grandes regiões do Brasil até 22 maio 2021


```{r}

covid3Reg <- covid2 %>%
  filter(regiao != "Brasil") %>%
  group_by(data,regiao) %>%
  summarise_at(c("casosAcumulado", "obitosAcumulado"), sum, na.rm = TRUE) %>%
  mutate(Letalidade = obitosAcumulado/casosAcumulado*100) %>% 
  replace_na(list(Letalidade = 0))

mycolors <- c("deeppink", "chartreuse", "midnightblue", "#00AFBB", "#E7B800")

g <- ggplot(covid3Reg, aes(x = data, y = Letalidade)) + 
    geom_line(aes(color = regiao), size = 1) +
  scale_color_manual(values = mycolors) +
  theme_minimal()

ggplotly(g)

```

### Tabela com as estatísticas descritivas dos dados de COVID 19 pelas grandes regiões do Brasil até 22 maio 2021

```{r}
library(summarytools)
print(dfSummary(covid2[ c(1,10:15)], graph.magnif = 0.75,  display.labels=TRUE), method = 'render')
```

